最高法院刑事判決　　　　　　九十六年度台上字第一一七三號
上　訴　人　甲○○
選任辯護人　蔡宏修律師
上列上訴人因妨害自由等罪案件，不服台灣高等法院中華民國九
十四年十二月三十日第二審判決（九十四年度上訴字第八二九號
，起訴案號：台灣板橋地方法院檢察署九十一年度偵字第一一四
０號[原判決誤載為：八十七年度偵字第八八三八號]），提起上
訴，本院判決如下：
    主  文
原判決關於違反槍砲彈藥刀械管制條例部分撤銷，發回台灣高等
法院。
其他上訴駁回。
    理  由
一、撤銷部分(即違反槍砲彈藥刀械管制條例部分)：
原判決就違反槍砲彈藥刀械管制條例部分，認定上訴人甲○○有
如原判決事實欄所示之犯行，因而撤銷第一審之科刑判決，改判
論處上訴人共同未經許可，非法持有自動步槍罪刑 (處有期徒刑
五年六月，併科罰金新台幣一百萬元，罰金如易服勞役，以罰金
總額與六個月之日數比例折算)；固非無見。
惟查：(一)刑法第三十八條第一項第一款及第二項之規定，違禁
物不論屬於犯人與否，均應宣告沒收，係採義務沒收主義；又按
沒收物之執行完畢與沒收物之不存在，並非一事，因犯罪依法必
須沒收之物，雖已於共犯中之一人確定判決諭知沒收，並已執行
完畢，對於其他共犯之判決，除該應沒收之物業已滅失而不存在
者外，仍應宣告沒收。原判決事實認定上訴人有與同案被告張國
泰共同持有Ｍ16自動步槍犯行，並論處上訴人共同持有自動步槍
罪刑，惟理由說明：「甲○○持以犯本件之罪之Ｍ16自動步槍，
業經同案被告張國泰涉犯非法持有自動步槍乙案時，經台灣高等
法院台中分院以八十九年度上訴字第一七三四號判決宣告沒收，
嗣經最高法院判決駁回上訴確定，並移送台灣台北地方法院檢察
署以九十年度執字第二０五一號執行在案，自不為沒收之宣告」
等語（見原判決正本第十三頁）；惟本件Ｍ16自動步槍係屬違禁
物，雖經另案執行沒收，倘未滅失，自仍應宣告沒收，原判決以
其已經另案執行沒收，而不為沒收之宣告，有不適用法則之違誤
。（二）有罪之判決書，對被告有利之證據不採納者，應說明其
理由，為刑事訴訟法第三百十條第二款所明定；故有罪判決書對
於被告有利之證據，如不加採納，必須說明其不予採納之理由，
否則即難謂無判決不備理由之違誤；又事實審法院應於審判期日
就被告否認犯罪所為有利辯解事項與證據，予以調查，而於有罪
判決理由內詳加論列，否則率行判決，即屬於法有違。原判決事
實認定上訴人與張國泰、謝陸等人於民國八十七年四月二十三
日上午十時許，前往台北縣新莊市○○路○段二十五號二樓之小
歇泡沫紅茶店為謝明進、謝淑華向魏淑貴討債未果，又與張國泰
共同持Ｍ16自動步槍一支，強押魏淑貴及其友人林衍充、鄭保羅
、楊勝文、廖至允、葉模星等人上車，前往台北縣林口鄉山區某
處空地，並施以恐嚇，甲○○及謝明進二人又分別在電話中要求
魏淑貴之父何魏根及姐何淑春匯款新台幣（下同）八百萬元至謝
明進之帳戶中，否則每小時活埋一人。嗣一行人又轉往位在林口
鄉○○路一四三之一號之小吃店用餐，謝明進並打電話要求何魏
根將錢送到該處等情；惟上訴人否認在場參與犯罪，辯稱案發當
日伊與尹貽松在公司洽談等語，並在原審聲請傳喚證人尹貽松、
上開小歇泡沫紅茶店負責人及林口鄉○○路一四三之一號之小吃
店負責人作證（見原審卷第一五二頁至第一五三頁）；上開請求
調查之證據，與上訴人是否在場犯案之待證事實似有重要關係，
又非不能調查或不易調查，原審對此上訴人有利辯解及聲請調查
之證據未予調查，且未於理由內說明何以不必調查之理由，自有
判決不備理由之違誤。以上或為上訴意旨所指摘，或為本院得依
職權調查之事項，應認原判決關於違反槍砲彈藥刀械管制條例部
分有撤銷發回更審之原因。至原判決其他有裁判上一罪關係之妨
害自由及強制未遂部分，基於審判不可分之原則，應一併發回。
又上訴人行為後，刑法有關連續犯、牽連犯之規定，業經修正刪
除，案既發回，應注意比較適用。
二、駁回部分（即傷害部分）：
按上訴得對於判決之一部為之，未聲明為一部者，視為全部上訴
，刑事訴訟法第三百四十八條第一項定有明文。本件上訴人於上
訴狀中並未聲明僅對違反槍砲彈藥刀械管制條例部分聲明上訴，
應視為對傷害部分亦提起上訴。惟上訴人此部分所犯刑法第二百
七十七條第一項傷害罪，係屬刑事訴訟法第三百七十六條第一項
第一款之案件，既經第二審判決，自不得上訴於第三審法院，上
訴人竟提起上訴，此部分上訴自屬違背法律上之程式，應予駁回
。
據上論結，應依刑事訴訟法第三百九十七條、第四百零一條、第
三百九十五條前段，判決如主文。
中　　華　　民　　國　九十六　年　　三　　月　  八    日
                      最高法院刑事第十一庭
                          審判長法官  林　永　茂
                                法官  洪　文　章
                                法官  蘇　振　堂
                                法官  蕭　仰　歸
                                法官  何　菁　莪
      本件正本證明與原本無異
                                      書  記  官
中　　華　　民　　國　九十六　年　　三　　月　 十二　 日
                                                      V
